臺灣宜蘭地方法院刑事判決　　　　　　　　　　　　　　九十一年度重訴字第一號
　　公　訴　人　臺灣宜蘭地方法院檢察署檢察官
　　被　　　告　乙○○
　　指定辯護人　本院公設辯護人甲○○
右列被告因殺人案件，經檢察官提起公訴（九十年度偵字第三四一二號），本院判決
如左：
    主  文
乙○○殺人，累犯，處有期徒刑拾伍年，褫奪公權拾年，扣案之電線壹條沒收。
    事  實
一、乙○○前於民國八十八年間因違反藥事法、動產擔保交易法等案件，經本院分別
    以八十七年度訴字第二○八號判、八十八年度簡上字第八號判決各處有期徒刑四
    月確定，經定其應執行有期徒刑七月，於八十九年六月二十二日執行完畢。乙○
    ○猶不知慎行，因其前於六十二年間認識戴宏穎，近年間則因施用毒品與賭博等
    行為致與戴宏穎有財務上糾紛，後因事業不順，乙○○認為一切不如意皆是戴宏
    穎所造成，遂基於殺人之犯意，於九十年十一月二十七日下午五時許，在宜蘭縣
    頭城鎮不詳地點（起訴書誤載為宜蘭市○○路電信局後方）拾得不詳姓名者丟棄
    之電線乙條，並將該電線帶在身上用來作為殺害戴宏穎之工具，於同日晚間九時
    許，在宜蘭縣頭城鎮頭城火車站前，俟戴宏穎所駕駛車牌號碼ＮＩ─四七○號計
    程車排班到乘車處前面時，即坐上戴宏穎所駕駛之計程車後座，以與人約好購買
    海洛因為由，請戴宏穎將其載至宜蘭縣頭城鎮時潮村四城港圳制水閘門南端，於
    戴宏穎駕車到達前揭地點並停車後，乙○○即取出預藏之上開電線作成活套，自
    計程車駕駛座正後方套住戴宏穎脖子，並以右腳向前頂住駕駛座座椅方式增強往
    後勒殺戴宏穎之力道，於勒約十分鐘後，乙○○為確定戴宏穎已死亡，將套住戴
    宏穎頸部之電線綁在駕駛座座椅之頭枕支架上，下車撿拾附近石塊後上車往戴宏
    穎之後腦猛擊，因見戴宏穎並無反應，乙○○確定戴宏穎已死亡後，即將用來敲
    擊戴宏穎後腦之石塊丟至旁邊河裡，再解開綁在駕駛座座椅上之電線，將電線綁
    在戴宏穎脖子上。乙○○並因勒殺戴宏穎過程中所用力道相當大，其手錶及所穿
    著布鞋之鞋印均遺留在戴宏穎計程車上，嗣乙○○以步行方式離開現場前往礁溪
    ，於同日晚間十一時許在礁溪壽美西裝店前搭乘李永枝所駕駛計程車離開。迄同
    月二十九日凌晨一時許，乙○○於警方鎖定其為犯罪嫌疑人後，在基隆八堵火車
    站前自行向警方投案。
二、案經宜蘭縣警察局礁溪分局報請臺灣宜蘭地方法院檢察署檢察官偵查起訴。
    理  由
一、訊據被告對於右揭事實坦承不諱，核與證人李永枝證述情節相符，且證人黃裕洋
    於警訊時證稱：於九十年十一月二十七日晚上九時十四分許，他和戴宏穎在宜蘭
    縣頭城火車站前排班載客時，看到戴宏穎載他以前一位車行同事乙○○等語（參
    九十年十一月二十八日警訊筆錄）。又被告乙○○於投案後，將其於行為時所穿
    外套送鑑定之結果，認該外套上之血跡，與被害人戴宏穎ＤＮＡ─ＳＴＲ型別相
    符，有內政部警政署刑事警察局九十年十二月十九日九十刑醫字第二二八七○五
    號鑑驗書附卷可稽；而被告於行為後遺留於計程車內之布鞋鞋印，經與被告所穿
    布鞋送鑑定之結果，認「送鑑駕駛座後鞋印與送鑑鞋子右腳鞋底印痕紋痕型態類
    同」、「送鑑駕駛座頭枕後側印痕與送鑑鞋子右腳鞋底印痕內側邊緣紋痕型態類
    同」，有內政部警政署刑事警察局九十年十二月十九日九十刑鑑字第二三五○四
    八號鑑驗通知書一份在卷可憑；再被害人戴宏穎係遭人從後方以電線勒頸窒息致
    死，業經臺灣宜蘭地方法院檢察署檢察官督同法醫相驗屬實，有勘驗筆錄、相驗
    屍體證明書、驗斷書及法務部法醫研究所（九十）法醫所醫鑑字第一五七四號鑑
    定書等附卷可證。本件事證明確，被告殺人犯行洵堪認定，應依法論科。
二、核被告所為，係犯刑法第二百七十一條第一項之殺人罪。查被告乙○○前於八十
    八年間因違反藥事法、動產擔保交易法等案件，經本院分別以八十七年度訴字第
    二○八號、八十八年度簡上字第八號判決各處有期徒刑四月確定，經定其應執行
    有期徒刑七月，於八十九年六月二十二日執行完畢，有卷附台灣高等法院被告全
    國前案紀錄表可按，其受有期徒刑之執行完畢，五年再犯有期徒刑以上之罪，為
    累犯，除殺人罪法定刑死刑、無期徒刑部分依法不得加重外，有期徒刑部分應依
    法加重其刑。爰審酌被告與被害人間雖有宿怨，但卻採此激烈手段報復，及其犯
    罪之目的、手段、犯罪所生之損害，及犯罪後坦承犯行，態度良好等一切情狀，
    量處如主文所示之刑，以示懲儆。另被告所犯之前開罪行，依其犯罪之性質，本
    院認為有褫奪公權之必要，併予宣告褫奪公權十年。扣案之電線一條，係他人所
    丟棄而為被告所拾得，應屬無主物先占，則該電線應屬被告所有，並由被告持以
    作為犯罪所用之物，業據其供明在卷，依法宣告沒收之。另扣案之手錶一只、布
    鞋一雙，屬被告隨身穿戴之物，因非供被告犯罪所用之物，不另為沒收之諭知，
    亦此敘明。
三、本件被告乙○○於行為後，於九十年十一月二十九日凌晨一時許，在基隆八堵火
    車站前自行向警方投案，業據被告自承在卷。且證人即宜蘭縣警察局礁溪分局警
    員陳炳彰於本院審理時證稱：案發後警方去查訪頭城地區計程車司機，查明被害
    人最後載的客人是誰，結果被害人最後載的一位客人是被告乙○○，警方當時就
    鎖定被告是犯罪嫌疑人，後來他有到被告的親屬家找被告，被告的大哥說不管是
    否為被告所為都要告訴我們，而被告就透過楊青益警員出面投案等語（參本院九
    十一年四月三日審判筆錄）。是被告係於警方將其列為犯罪嫌疑人後始行投案，
    核與自首之要件不符，附此敘明。
據上論斷，應依刑事訴訟法第二百九十九條第一項前段，刑法第二百七十一條第一項
、第四十七條、第三十七條第二項、第三十八條第一項第二款判決如主文。
本案經檢察官吳慧蘭到庭執行職務
中      華      民      國    九十一    年      四      月     十七     日
                                  臺灣宜蘭地方法院刑事第二庭
                                        審判長法  官  黃  永  勝
                                              法  官  郭  顏  毓
                                              法  官  辜  漢  忠
右正本證明與原本無異。
如不服本判決，應於判決送達後十日內向本院提出上訴狀( 應附繕本 )。
                                              書記官  林  秀  麗
中      華      民      國    九十一    年      四      月     十八     日
附錄本案論罪科刑法條全文：
刑法第二百七十一條第一項
殺人者，處死刑、無期徒刑或十年以上有期徒刑。
